【裁判字號】    99,交聲,371
【裁判日期】    990930
【裁判案由】    違反道路交通管理處罰條例聲明異議
【裁判全文】
臺灣新竹地方法院交通事件裁定         99年度交聲字第371號
原處分機關  臺北市交通事件裁決所
異  議  人
即受處分人  甲○○
上列異議人因違反道路交通管理處罰條例案件，對於臺北市交通
事件裁決所民國99年5月31日所為之北市裁催字第裁22-AEW85256
4號裁決處分，聲明異議，本院裁定如下：
    主  文
原處分撤銷。
甲○○汽車駕駛人，駕駛汽車經測試檢定酒精濃度超過規定標準
，吊扣其重型機器腳踏車駕駛執照拾貳個月及接受道路交通安全
講習。
    理  由
一、按汽車駕駛人飲用酒類或其他類似物後其吐氣所含酒精濃度
    超過每公升0.25毫克或血液中酒精濃度超過0.05 %以上，不
    得駕車；又汽車駕駛人，駕駛汽車經測試檢定有酒精濃度超
    過規定標準之情形者，處新臺幣（下同）15,000元以上60,0
    00元以下罰鍰，並當場移置保管該汽車及吊扣其駕駛執照 1
    年，並應接受道路交通安全講習，道路交通安全規則第 114
    條第2款、道路交通管理處罰條例第35條第1項第1 款、第24
    條第1項第2款分別定有明文。
二、原處分意旨略以：異議人甲○○駕駛車牌號碼 JQ6-128號重
    型機車，於民國97年6月20日17時36分許在臺北市○○路298
    號巷口，因酒後駕車，酒精濃度測試值達每公升1.15毫克，
    為原舉發單位即臺北市政府警察局內湖分局警員劉輔中填掣
    北市警交字第AEW852564號舉發違反道路交通管理事件通知
    單（下稱舉發通知單）予以舉發，嗣原處分機關依道路交通
    管理處罰條例第35條第1項第1款規定，於99年5月31日以北
    市裁催字第裁22-AEW852564號違反道路交通管理事件裁決書
    （下稱裁決書）裁處異議人罰鍰45,000元，吊扣駕駛執照12
    個月，並施以道安講習。
三、聲明異議意旨略以：異議人於上開時地酒後駕車，前經臺灣
    士林地方法院檢察署為緩起訴處分，異議人已向財團法人臺
    灣更生保護會士林分會捐款80,000元，然事後又遭原處分機
    關裁處罰鍰45,000元，有一事二罰之嫌，請求予以免罰等語
    。
四、經查：
(一)、異議人於上開時地酒後駕車，經警測得其呼氣酒精濃度超過
    標準值，因予舉發「酒後駕車經酒測器呼氣酒測值為1.15mg
    /L」之違規，惟異議人涉犯刑法第185條之3公共危險罪，業
    經臺灣士林地方法院檢察署檢察官於97年 7月22日以97年度
    偵字第8942號為緩起訴處分，緩起訴期間為 1年，令異議人
    應於緩起訴處分確定後 3個月內，向財團法人臺灣更生保護
    會士林分會支付80,000元，嗣依職權送請再議，亦經臺灣高
    等法院檢察署檢察長以97年度上職議字第9093號處分書駁回
    在案，緩起訴期間為97年8月18日起至98年8月17日止，異議
    人已於97年10月17日支付80,000元予財團法人臺灣更生保護
    會士林分會等情，業據異議人於異議狀內記載明確，並有舉
    發通知單、裁決書、臺灣新竹地方法院檢察署97年度偵字第
    8942號緩起訴處分書、臺灣高等法院檢察署97年度上職議字
    第9093號處分書、郵政跨行匯款申請書影本各 1份在卷可稽
    。是以，異議人於上開時地酒後超過規定標準駕駛動力交通
    工具為警查獲，並受緩起訴處分確定，且已依緩起訴處分向
    財團法人臺灣更生保護會士林分會支付80,000元等事實，均
    堪認定。
(二)、按94年2月5日公布，於95年2月5日施行之行政罰法第26條規
    定：「一行為同時觸犯刑事法律及違反行政法上義務規定者
    ，依刑事法律處罰之。但其行為應處以其他種類行政罰或得
    沒入之物而未經法院宣告沒收者，亦得裁處之。前項行為如
    經不起訴處分或為無罪、免訴、不受理、不付審理之裁判確
    定者，得依違反行政法上義務規定裁處之」。又其他種類行
    政罰，係指違反行政法上之義務應受「裁罰性」之「不利處
    分」，依行政罰法第2 條規定，包括限制或禁止行為之吊扣
    證照處分及警告性之講習處分在內。究其立法目的，一行為
    同時觸犯刑事法律及違反行政法上義務規定時，由於刑罰與
    行政罰同屬對不法行為之制裁，而刑罰之懲罰作用較強，故
    依刑事法律處罰，即足資警惕時，實無一事二罰再處行政罰
    之必要；且刑事法律處罰，由法院依法定程序為之，較符合
    正當法律秩序，應予優先適用，但罰鍰以外之沒入或其他種
    類行政罰，因兼具維護公共秩序之作用，為達行政目的，行
    政機關仍得併予裁處。
(三)、復按緩起訴期間內，有下列情形之一者，檢察官得依職權或
    依告訴人之聲請撤銷原處分，繼續偵查或起訴：於期間內
    故意更犯有期徒刑以上刑之罪，經檢察官提起公訴者。緩
    起訴前，因故意犯他罪，而在緩起訴期間內受有期徒刑以上
    刑之宣告者。違背第253條之2第1 項各款之應遵守或履行
    事項者，刑事訴訟法第253條之3第1 項定有明文。準此可認
    ，經檢察官為「緩起訴」處分者，於「緩起訴」之猶豫期間
    內，最終是否會被檢察官提起公訴，猶懸而未定，亦即「緩
    起訴」處分於猶豫期間內尚未具有實質之確定力，檢察官於
    緩起訴期間內，可對被告為繼續觀察，如被告顯無反省警惕
    之情或根本欠缺反省警惕之能力，檢察官仍得依職權或依告
    訴人之聲請，將被告「緩起訴」處分撤銷，固見緩起訴處分
    顯與不起訴處分之性質不同，而行政罰法第26條明定「一行
    為不二罰」之原則，且應受行政罰之行為如經「不起訴處分
    或為無罪、免訴、不受理、不付審理」之裁判確定者，始得
    依違反行政法上義務規定裁處之，並未包括「緩起訴」處分
    在內。但「緩起訴」處分之最終使被告免於刑事訴追之效果
    與「不起訴」處分之效果相同，是以行政罰法第26條第2 項
    是否不包括緩起訴處分情形，仍非無疑，且觀諸被告須待緩
    起訴處分實質確定時，最終始能確定免於受刑事訴追，亦即
    在緩起訴期間內即猶豫期間期滿前，該緩起訴處分仍有被撤
    銷之可能，此時原處分機關若依法為行政裁決，將使受處分
    人有同時遭受行政處罰及刑事訴追之危險，顯與行政罰法第
    26條規定之立法意旨相違背。況檢察官為緩起訴處分時，依
    刑事訴訟法第253條之2第1 項規定對被告所為之指示及課予
    負擔，具有實質刑罰之效果，對被告具有財產減少及自由受
    限之影響，性質上可謂刑事處分，而緩起訴制度雖以特別預
    防為優先考量，但在具體個案決定上，實則已達到一般預防
    的作用及報應理念，基於一行為不二罰原則，受處分人既已
    就其行為受到刑事處分，自不應因同一行為再受到國家的處
    罰（臺灣高等法院暨所屬法院96年法律座談會刑事類提案第
    36號研討結果參照）。惟若行為人所支付之緩起訴處分金，
    未達道路交通管理處罰條例第92條第3項（96年1月29日修正
    後，已移列於同條第4 項）所訂最低罰鍰基準規定者（依違
    反道路交通管理事件統一裁罰基準表之規定，駕駛人違反處
    罰條例第35條第1項第1款之規定，其吐氣所含酒精濃度超過
    每公升0.55毫克以上者，機器腳踏車之最低罰鍰為45,000元
    ），依該條例第35條第 8項之規定，即須補繳不足最低罰鍰
    之部分，始為適法，且如一方面認為行為人依檢察官緩起訴
    處分命令而為金錢給付，與受刑事處罰無異，依行政罰法第
    26條之規定，監理機關不得再行裁罰；一方面卻又認為該等
    金錢給付不屬於道路交通管理處罰條例第35條第 8項所定罰
    金，無需依該項規定補繳不足最低罰鍰部分之差額，理由顯
    有矛盾，且若緩起訴捐款金額低於最低罰鍰金額，亦有失公
    平（臺灣高等法院暨所屬法院97年法律座談會刑事類提案第
    39號研討結果參照）。
(四)、查本件異議人酒後超過規定標準而駕駛動力交通工具之行為
    ，同時涉犯道路交通管理處罰條例第35條第1項第1款規定及
    刑法第185條之3之公共危險罪，其中刑事部分，業經臺灣士
    林地方法院檢察署檢察官緩起訴處分確定，異議人並已依檢
    察官指示之負擔條件支付緩起訴處分金80,000元等情，已如
    前述。核此緩起訴處分附加條件之履行固非刑法所定刑罰之
    種類，但已影響被告之財產權權益，具有實質刑罰之效果，
    實質上應可該當行政罰法第26條第 1項「依刑事法律」之刑
    事處分規定及道路交通管理處罰條例第35條第8項規定之「
    罰金」，而參諸違反道路交通管理事件統一裁罰基準表所載
    ，對於駕駛人駕駛，而其吐氣所含酒精濃度超過每公升0.55
    毫克以上，於期限內繳納或聽候裁決者，其最低應納罰鍰之
    數額為45,000元，然本件緩起訴處分係命受處分人甲○○支
    付緩起訴處分金80,000元顯已超過裁決書之罰鍰45,000元，
    自無再為補足之必要。
五、綜上所述，異議人於處罰45,000元罰緩部分之異議，為有理
    由，原處分關於此部分應予撤銷；就原處分裁處吊扣駕駛執
    照12個月及施以道安講習部分，雖未聲明異議，然因酒後駕
    車僅有一交通違規行為，且有關其處罰效果之罰鍰、吊扣駕
    駛執照與施以道路交通安全講習等與該交通違規行為是否存
    在，均無從分離，本院自應就原處分全部加以審理（臺灣高
    等法院暨所屬法院98年法律座談會決議第23號意旨參照）。
    從而，本件經異議之部分既有理由，自應將原處分予以撤銷
    ，對異議人裁處如主文第 2項所示，以茲適法。另本件吊扣
    重型機器腳踏車駕駛執照12個月部分，已自99年 5月14日開
    始執行，故並無再次執行吊扣駕駛執照之必要，併此敘明。
六、依道路交通案件處理辦法第20條前段，裁定如主文。
中    華    民    國    99    年    9     月    30    日
                  交通法庭法  官        楊數盈
以上正本證明與原本無異。
如不服本裁定，應於裁定送達後5 日內向本院提出抗告狀。
中    華    民    國    99    年    9     月    30    日
                          書記官        陳麗麗

司法院資訊處製作；財團法人民間司法改革基金會備份。
